臺灣桃園地方法院刑事判決
110年度簡上字第446號
上  訴  人  
即  被  告  周俊儀


上列上訴人即被告因贓物案件，不服本院於民國110年8月3日所
為110年度桃簡字第1048號第一審刑事簡易判決（聲請簡易判決
處刑案號：110年度偵字第14142號），提起上訴，本院管轄之第
二審合議庭判決如下：
    主  文
上訴駁回。
    事  實
一、周俊儀明知真實姓名、年籍均不詳之人（下稱某甲）所交付
    之車牌號碼00—9723號自用小貨車（下稱本案汽車，為游鈐
    所有，係於民國110年2月11日凌晨3時許後某時，在新北市
    樹林區中正路248巷監理站側門遭某甲所竊），為來路不明
    之贓物，竟仍基於收受贓物之犯意，於110年2月11日凌晨3
    時至同日上午7時45分期間某時，在臺灣地區某處，收受本
    案汽車後而持有之，嗣將該車停放在桃園市○○區○○路00巷00
    號對面空地。於同日上午7時45分許，警方接獲民眾通報本
    案汽車不明原因停放該處，經聯絡車主後發現為遭竊車輛，
    於後續安排拖吊時，周俊儀見狀乃上前稱該車為其所停放，
    經警循線追查，始悉上情，並扣得本案汽車（已發還）。
二、案經桃園市政府警察局大園分局報告臺灣桃園地方檢察署檢
    察官偵查起訴。
    理  由
壹、程序部分
一、按第二審被告經合法傳喚，無正當之理由不到庭者，得不待
    其陳述，逕行判決；對於簡易判決不服而上訴者，準用上開
    規定，刑事訴訟法第371條、第455條之1第3項分別定有明文
    。查本院合法傳喚上訴人即被告周俊儀，被告卻於審判期日
    無正當理由未到庭，且當時被告並未在監在押，爰依上開規
    定，不待其陳述，逕為一造辯論判決。
二、按除法律另有規定外，實施刑事訴訟程序之公務員因違背法
    定程序取得之證據，其有無證據能力之認定，應審酌人權保
    障及公共利益之均衡維護；又被告以外之人於審判外之陳述
    ，雖不符合同法第159條之1至第159條之4之規定，但經當事
    人於審判程序同意作為證據，法院審酌該言詞陳述或書面陳
    述作成時之情況，認為適當者，亦得為證據；當事人、代理
    人或辯護人於法院調查證據時，知有第159條第1項不得為證
    據之情形，而未於言詞辯論終結前聲明異議者，視為有前項
    之同意，刑事訴訟法第158條之4、第159條之5分別定有明文
    。本判決下列所引用之各項供述證據，被告不爭執各該證據
    之證據能力（見本院簡上字卷第87頁），且公訴人未於本院
    言詞辯論終結前聲明異議（本院簡上字卷第154至157頁），
    本院審酌此等證據資料取得及製作時之情況，尚無違法不當
    及證明力明顯過低之瑕疵，以之作為證據應屬適當；另本判
    決後述所引之各項非供述證據，無證據證明係實施刑事訴訟
    程序之公務員以不法方式所取得，且亦無證據證明係非真實
    ，復均與本件待證事實具有關聯性，是依刑事訴訟法第158
    條之4之反面解釋，當有證據能力；又前開供述與非供述證
    據復經本院於審理期日中合法調查，自均得為本案證據使用
    。
貳、實體部分
一、認定犯罪事實所憑之證據及理由：
　　訊據被告於本院準備程序時固坦承有於上記時間，自某人收
    受本案汽車後而持有之，並將該車停放在桃園市○○區○○路00
    巷00號對面空地之事實，惟矢口否認有何收受贓物犯行，辯
    稱：伊沒有收受贓物的犯意，伊是因為工作需求，向綽號「
    黑煙」之友人借車，伊不知道本案汽車是贓車。若伊知道本
    案汽車是贓車，在警方拖吊時，伊也不會出面承認為其所停
    放云云。惟查：
　㈠本案汽車為游鈐所有，而該車於110年2月11日凌晨3時許後某
    時，在新北市樹林區中正路248巷監理站側門遭人竊取等事
    實，業經證人即被害人游鈐於警詢時證述明確（見偵卷第31
    、32頁、本院簡上字卷第123、124頁），核與證人即處理本
    案汽車遭竊乙事之警員吳承殷於本院審理時（見本院簡上字
    卷第150至154頁）及證人即被害人游鈐之姑姑且為與警員聯
    繫本案汽車失竊乙事之游月娥於警詢時（見偵卷第33、34頁
    ）所證述情節均相符，並有桃園市政府警察局車輛尋獲電腦
    輸入單、失車-案件基本資料詳細畫面報表、車輛詳細資料
    報表、贓物認領保管單（見偵卷第37至43頁）、監視器畫面
    照片截圖（見偵卷第77至85頁）、行車軌跡（見偵卷第87至
    89頁）、桃園市政府警察局大園分局111年2月14日園警分刑
    字第1110005245號函暨警員職務報告（見本院簡上字卷第11
    7至121頁）等件在卷可稽，且為被告所不爭執，上開事實，
    首堪認定。
　㈡又被告有於上記時間，自某人收受本案汽車後而持有之，並
    將該車停放在上記地點，嗣警員獲報到場處理並安排車輛拖
    吊時，被告即上前稱該車為其所停放之事實，除證被告於警
    詢時、偵查中、本院準備程序時供承在卷（見偵卷第7至12
    頁、第137、138頁、本院簡上字卷第86至93頁），核與證人
    吳承殷於本院審理時之證述相符（見本院簡上字卷第150至1
    54頁），並有桃園市政府警察局大園分局扣押筆錄、扣押物
    品目錄表（見偵卷第49至53頁）、現場照片（見偵卷第57至
    63頁）、臺灣桃園地方檢察署110年7月29日桃檢俊調110偵1
    4142字第1109071273號函暨桃園市政府警察局大園分局110
    年4月28日園警分刑字第1100013870號函所附內政部警政署
    刑事警察局鑑定書、桃園市政府警察局大園分局現場勘察採
    證紀錄表（見本院桃簡字卷第47至62頁）、桃園市政府警察
    局大園分局111年2月14日園警分刑字第1110005245號函暨警
    員職務報告（見本院簡上字卷第117至121頁）等件在卷可稽
    ，並有本案汽車扣案可憑（已發還），此部分事實，亦可認
    定。
　㈢證人吳承殷於本院審理時證稱：伊當天獲報到場處理本案汽
    車停放在私人土地乙事，經聯絡車主後，車主稱其僅將車輛
    停在樹林一帶，沒有借給別人，本來要安排拖吊，但被告即
    上前稱該車係伊停放的，伊問被告車主叫什麼名字，被告說
    不知道，伊反過來與車主聯繫是否認識被告，車主也稱不認
    識。而被告一開始說該車是向綽號「阿平」的朋友所借，但
    無法說明具體情節，即說不出究竟如何借車，伊因而懷疑被
    告涉及贓物或竊盜，後來被告又要直接回家，遭伊攔阻請其
    回警局協助調查，但被告也不是很願意，直到支援警力到場
    時，被告才配合回至警局說明。被告於現場無法提出車鑰匙
    ，僅稱朋友出借時就沒有熄火，故其是直接將該車駛至該處
    。而將該車拖吊回警局時，鑑識科人員發現電門鎖有被破壞
    ，此情也有事先告知車主，故車主之後攜帶車鑰匙到警局時
    ，也有會同修車人員，經修車人員測試，發現電門鎖確實遭
    破壞，且無法以鑰匙正常發動電門，只能以螺絲起子發動。
    在被告回警局做筆錄時，又稱該車是由綽號「黑煙」的朋友
    出借，而在處理過程中，伊有請被告聯絡其所謂借車的朋友
    ，但被告說沒有辦法連絡，也沒有試圖聯絡的舉動等語（見
    本院簡上字卷第150至154頁），核與證人吳承殷前所出具職
    務報告描述查獲經過等節相符（見本院簡上字卷第119至121
    頁），而證人吳承殷證稱被告於現場無法提出車鑰匙乙情，
    與被告之供述一致（見偵卷第9頁、本院簡上字卷第92頁）
    ；又證人吳承殷所指本案汽車查獲後，發現電門鎖遭破壞，
    無法以鑰匙發動乙情，除與證人游鈐警詢證稱：伊車輛的鑰
    匙孔遭人破壞，當天是修車師傅以非利用鑰匙發動之方式發
    動該車，並開回修車廠處理等語相符（見本院簡上字卷第12
    3、124頁），亦與桃園市政府警察局大園分局現場勘察採證
    紀錄表記載本案汽車電門鎖遭人破壞等語勾稽吻合（見本院
    桃簡字卷第56頁），並有該採證紀錄表所附電門鎖鑰匙孔遭
    破壞之照片可憑（見本院桃簡字卷第60頁），再參酌證人吳
    承殷為經國家考試及格復經專業訓練後依法任用之公務員，
    僅因民眾通報而偶然到場處理不明車輛停放私人土地乙事，
    與被告及證人游鈐互不相識，亦無恩怨仇隙，立場應屬客觀
    、中立而無偏袒一方之虞，且其於本院審理中所為證言，乃
    經刑事具結程序擔保其陳述之真實性，衡情證人吳承殷應無
    甘冒偽證重罪制裁之風險，故意設詞誣陷被告之理，是其證
    言應屬信而有徵，堪予採信。依上說明，已足認被告於警方
    調查後無法提出本案汽車之鑰匙，以及本案汽車之電門鎖遭
    人破壞後，反而無法以原有鑰匙發動，而需另以工具始能發
    動該車等事實。
  ㈣準此，被告自某真實身分不詳之人取得本案汽車之持有後，
    於警員到場調查時，卻始終無法提出該車之鑰匙，佐以本案
    汽車之電門鎖遭人破壞後，不僅無法以原有之鑰匙發動，甚
    需另以如螺絲起子之類之工具始能發動該車，堪認被告實係
    以鑰匙以外之某種工具發動本案汽車，而此舉明顯悖於常情
    ，更與司法實務常見竊賊以自製之萬能鑰匙行竊車輛乙情相
    符，倘若被告取得本案汽車之管道合法，豈有可能會以如此
    異常之方式發動並駕駛該車，是被告取得本案汽車時，當明
    知某甲所交付係來路不明之贓車，則其不僅客觀上有自真實
    身分不明之某甲收受贓物之行為，主觀上也具有收受贓物之
    犯意，是被告如事實欄所示收受贓物之犯行，至為灼然。
　㈤被告之辯詞不予採信之說明：
　⒈被告雖以前揭情詞置辯，然綜觀被告就如何自「黑煙」取得
    本案汽車及之後行動等節之歷次供述，其於警詢、偵查中供
    稱：110年2月11日凌晨3時許，「黑煙」駕駛本案汽車至桃
    園市桃園區富國路645巷口與其會合，並稱所駕駛之車就是
    要出借的汽車，但因「黑煙」另有物品要載送，故請其同行
    ，伊則在車上睡覺，且因為有喝酒故睡得很熟，都不知「黑
    煙」的動態，後來同日清晨6時許，「黑煙」叫醒伊，並將
    該車交給伊，但「黑煙」沒有將鑰匙交給伊，是在車子沒有
    熄火的狀態下交付車輛，之後伊就將該車開至戶籍地附近之
    桃園市○○區○○路00巷00號對面空地，這時才發現原來沒有車
    鑰匙云云（見偵卷第7至11頁、第137、138頁)；於本院準備
    程序時則稱：於110年2月11日，伊與「黑煙」及其友人在桃
    園市○○區○○路000巷0號碰面，「黑煙」是騎機車來的，「黑
    煙」友人則是開本案汽車來，碰面後，「黑煙」就先行離開
    ，「黑煙」友人則開車載伊前往蘆竹區長青路，伊不知道為
    什麼要去該處，路途中，伊有喝酒，但沒有睡覺，「黑煙」
    友人是在長青路那將車輛交予伊，並告知鑰匙就插在車上，
    伊當時也有看到確實有鑰匙。伊除了中途熄火停車去某超商
    5、6分鐘購物外，就直接駕車返家，並將車輛停在警方查獲
    地點，伊下車前有發現車鑰匙掉在腳踏板上，之後就不見了
    云云（見本院簡上字卷90、91頁）。依被告上開供述，可見
    就取得本案汽車之地點，被告有稱桃園市桃園區富國路645
    巷口云云，亦有稱桃園市蘆竹區長青路云云；就與「黑煙」
    碰面後之行動，或稱「黑煙」駕駛車輛搭載其，但其都在睡
    覺，完全不知「黑煙」行動經過云云，也有稱「黑煙」友人
    開車搭載其，其沒有睡覺，只是不知「黑煙」友人行動原因
    云云；就實際交付本案汽車之人，或稱「黑煙」本人，或稱
    「黑煙」友人；就有無取得本案汽車之鑰匙，有稱「黑煙」
    交付車輛時，車子沒有熄火，直到返回住處才發現沒有鑰匙
    云云，或稱「黑煙」友人有將鑰匙交予伊，最後1次看到鑰
    匙係在返家下車前，看到車鑰匙掉在腳踏板處云云，可知被
    告對於同一事項，竟屢屢供述不一，且情節差異甚大，若確
    有向「黑煙」借取本案汽車之事，豈會如此，則被告上開所
    辯，實非無疑，自難憑採。
　⒉再者，被告不僅迄今都未能提出「黑煙」確實之身分資料供
    本院調查，且倘真有被告所指向「黑煙」借車乙事，其大可
    於警方查獲本案時，設法聯絡「黑煙」出面解釋，或可積極
    配合警方追查「黑煙」（例如以隱晦之方式與「黑煙」聯絡
    還車事宜，再於還車時，由警方設下埋伏以查獲「黑煙」）
    ，然依證人吳承殷前開證述，可知被告僅告知警方沒有辦法
    連絡借車之人，更無試圖聯絡之舉，甚至企圖離開警方查獲
    現場惟遭警方攔阻，亦不願至警局配合調查，從被告上開消
    極舉動甚至規避調查之舉動以觀，自難採信有被告所稱向「
    黑煙」借車乙事；尤其被告於第一時間向警方所稱出借車輛
    之人竟為「阿平」，也非「黑煙」，此經證人吳承殷證述明
    確，並如前述，益徵被告向友人「黑煙」借車之辯詞，純屬
    子虛；更況被告對於何以未能提出本案汽車之鑰匙，前後供
    述不一，及該車之電門鎖已遭破壞，根本無法以鑰匙發動，
    則被告又係以何種方式發動該車乙節，亦無法提出合理之說
    明，此皆足證被告之辯詞不實；遑論被告於檢察官訊問時，
    早已自白犯贓物罪（見偵卷第138頁），更證被告上開所辯
    ，無非係事後卸責之詞，委無可採。
　⒊至於被告於偵查中固曾提出與「黑煙」之通訊軟體Line對話
    紀錄作為其借車之佐證，惟觀諸該對話紀錄（見偵卷第65至
    75頁），可見大多係語音通話紀錄而非文字訊息，且與借車
    有關之訊息，僅有「黑煙」於110年2月10日深夜零時12分許
    所傳「要出門去找車了」一語，則前開對話紀錄不僅不足以
    作為有被告所稱向「黑煙」借車乙事之憑據，反從「黑煙」
    所傳前開訊息，若「黑煙」係要以其所有汽車出借被告，豈
    會稱要出門「找車」，若「黑煙」係要先向友人借車再轉借
    被告，亦應稱諸如「再去問問朋友」等訊息，又豈會稱「出
    門去找車」等宛如要隨機竊取車輛交予被告之耐人尋味訊息
    ，從而，自不足以前開對話紀錄據信被告之辯詞。
　⒋被告再辯稱：若伊知道本案汽車是贓車，在警方拖吊時，伊
    也不會出面承認為其所停放云云。然依證人吳承殷前開證述
    ，可知被告縱使於警員處理拖吊本案汽車事宜時，有上前稱
    該車為其所停放，但之後即有意離開，且不願至警局配合調
    查，則被告當時顯係認為警員係在單純處理拖吊違停汽車之
    事，未必知悉該車為贓車始向警員說明，自無從以被告上開
    舉動，遽為被告不知本案汽車為贓物之認定。
　㈥綜上所述，本案事證明確，被告犯行堪予認定，應依法論科
    。
二、核被告所為，係犯刑法第349條第1項之收受贓物罪。
三、駁回上訴之理由：
　㈠被告以前揭情詞否認犯罪，又稱縱認有罪，其主動向警員承
    認本案汽車為其停放，應依自首規定減刑云云，據此提起上
    訴。
　㈡原審判決以被告收受贓物犯行罪證明確，且被告前雖因過失
    傷害及肇事逃逸案件，經本院以103年度審交訴字第224 號
    判決處有期徒刑5月、1年1月確定，嗣經本院以104年度聲字
    第2452號裁定定應執行有期徒刑1年5 月確定，於107 年11
    月6日縮短刑期假釋出監，假釋期間付保護管束，迄至108年
    5月11日假釋縮刑期滿未經撤銷，其未執行之刑以已執行論
    ，固構成累犯，惟審酌被告本案與上開前案之罪名、犯罪類
    型、行為態樣及法益侵害均不相同，難認被告有何特別惡性
    或對刑罰反應力薄弱之情形，故不依累犯規定加重被告之刑
    ，復以行為人之責任為基礎，審酌被告明知本案汽車係他人
    侵害財產法益犯罪所得之財物，屬來路不明之贓物，竟仍予
    以收受，助長財產犯罪之不法風氣，增加被害人游鈐追贓困
    難，所為實非可取，兼衡被告坦承犯行之犯後態度，衡酌其
    前因竊盜、詐欺、施用毒品、偽造文書及公共危險等案件，
    經法院判處罪刑確定之前科紀錄，並考量其犯罪之動機、目
    的、手段、智識程度及生活狀況等一切情狀，量處有期徒刑
    3月，並諭知以新臺幣1,000元作為易科罰金之折算標準，再
    說明扣案之本案汽車因已發還被害人游鈐，故不予宣告沒收
    ，經核原審判決認事用法俱無違誤，量刑亦屬妥適，不予沒
    收扣案物亦屬合法，自應予維持。
　㈢被告猶執前詞否認犯罪，惟經本院指駁如前，此部分上訴意
    旨自非可採。
　㈣被告又主張其主動告知警員車輛為其所停放，縱認有罪，也
    符合自首要件得予減刑云云。惟按犯人須在犯罪未發覺之前
    ，向該管公務員告知其犯罪，而不逃避接受裁判，方與刑法
    第62條規定之自首條件相符（最高法院86年度台上字第1133
    號裁判意旨參照）。查警員吳承殷已證稱其獲報到場處理本
    案汽車停放在私人土地乙事時，因連絡車主，得知車主未將
    該車停放該處，亦未出借他人，故先將車輛拖吊，而被告此
    時稱該車係其停放，並說是向綽號「阿平」的朋友所借，但
    無法說明具體情節，即說不出究竟如何借車，警員吳承殷因
    而懷疑被告涉及贓物、竊盜罪嫌，後來被告要直接離開，遭
    警員吳承殷攔阻請被告配合回警局協助調查，但被告不願意
    ，直到支援警力到場時，被告才同意至警局說明等情，已如
    前述，可知被告至多僅向警員主動供稱本案汽車為其向友人
    所借後停放該處，然並未告知警員其收受贓物之犯罪事實，
    更有意逃避調查，即無接受裁判之意，是被告所為與刑法第
    62條規定自屬有間，更無從依自首規定減刑，是被告上開主
    張，亦屬無據。
  ㈤綜上所述，原審判決認事用法及量刑、沒收部分均無違法或
    不當之處，自應予以維持。上訴意旨執前詞否認犯罪或請求
    依自首規定減刑云云，均無理由，自應予駁回。
據上論斷，應依刑事訴訟法第455條之1第1項、第3項、第368條
、第371條，判決如主文。
本案經檢察官李家豪聲請以簡易判決處刑，檢察官高玉奇到庭執
行職務。
中　　華　　民　　國　　111 　年　　5 　　月　　27　　日
                  刑事第十三庭　審判長法　官　潘怡華
                                      法　官  王兆琳
                                      法　官　郭鍵融
以上正本證明與原本無異。
不得上訴。
　　　　　　　　　　　　　　　        書記官  楊育燕
中　　華　　民　　國　　111 　年　　5 　　月　　27　　日